【裁判字號】    99,易,1261
【裁判日期】    990826
【裁判案由】    詐欺
【裁判全文】
臺灣臺北地方法院刑事判決              99年度易字第1261號
公  訴  人  臺灣臺北地方法院檢察署檢察官
被      告  甲○○
            乙○○
上列被告等因詐欺案件，經檢察官提起公訴（九十九年度偵字第
七九一四、八八二五號）及移送併案審理（臺灣臺北地方法院檢
察署九十九年度偵字第一一一二三號、臺灣桃園地方法院檢察署
九十九年度偵字第一七四七○號、臺灣士林地方法院檢察署九十
九年度偵字第五七三二號），本院判決如下：
    主  文
甲○○幫助意圖為自己不法之所有，以詐術使人將本人之物交付
，處有期徒刑月，如易科罰金，以新臺幣壹仟元折算壹日。
乙○○幫助意圖為自己不法之所有，以詐術使人將本人之物交付
，處有期徒刑伍月，如易科罰金，以新臺幣壹仟元折算壹日。
    事  實
一、甲○○於民國九十八年十一月間，因違反毒品危害防制條例
    案件，經本院以九十八年度簡字第三三六四號簡易判決判處
    拘役四十日確定，於九十八年十二月十一日易科罰金執行完
    畢（不構成累犯）。
二、甲○○、乙○○均明知金融機構存款帳戶及金融卡為個人信
    用之表徵，任何人只要有少許之金錢，均可自行到金融機構
    申請開立存款帳戶及申請金融卡，並無特別之窒礙，且可預
    見將自己所有之存摺、金融卡及密碼等金融帳戶資料交付或
    提供他人使用，可能因此供不法詐欺集團用以詐騙他人將款
    項匯入後，再加以提領，並能預見可能因而幫助他人從事詐
    欺取財之財產犯罪，竟不違背其本意，各自基於幫助姓名年
    籍不詳之成年詐欺集團人員詐欺取財之犯意，甲○○於九十
    九年一月十六日前之某日時，在不詳處所，將其所開立之合
    作金庫商業銀行（下稱合作金庫銀行）寶橋分行（設臺北縣
    新店市○○路二三五巷二號一樓，起訴書誤為新店分行，應
    予更正）帳號第0000000000000號帳戶（開戶
    日期為九十八年七月三十一日）之金融卡、密碼交予某姓名
    年籍不詳之成年詐騙集團人員使用，幫助該人所屬之詐欺集
    團詐騙他人財物。乙○○於九十九年一月十六日前之某日時
    ，在不詳處所，將其所開立之聯邦商業銀行（下稱聯邦銀行
    ）北三重分行（設臺北縣三重市○○○路二四五號）帳號第
    000000000000號帳戶（開戶日期為九十九年一
    月四日）、華泰商業銀行（下稱華泰銀行）迪化街分行（設
    臺北市○○區○○街一段九十九號）帳號第0000000
    000000號帳戶（開戶日期為九十二年四月二十二日）
    、合作金庫銀行桃園分行（設桃園縣桃園市○○路五十八號
    ）帳號第0000000000000號帳戶之存摺、金融
    卡及密碼交予某姓名年籍不詳之成年詐騙集團人員使用，幫
    助該人所屬之詐欺集團詐騙他人財物。該前開成年詐欺集團
    人員於取得上揭甲○○前開帳戶之金融卡、密碼，及取得乙○○所有前開帳戶之存摺、金融卡及密碼後，即與渠等所屬
    集團成員，共同基於意圖為自己不法所有之詐欺取財犯意聯
    絡，為下列詐欺取財犯行：
(一)於九十九年一月十六日十三時許，由該詐騙集團某成年成員
    撥打電話向丙○○佯稱為網路購物賣家，對之詐稱因先前網
    路購物扣款設定錯誤，將被重複扣款，需至自動櫃員機取消
    設定云云，致丙○○誤信為真，陷於錯誤，而依該詐騙集團
    成年成員之指示，於同日十四時四十分、十六時三十六分四
    十四秒許，至新竹市新埔鎮中正郵局自動櫃員機處，分別轉
    帳新臺幣（下同）二萬九千九百八十九元、二萬九千九百八
    十九元至上開甲○○合作金庫銀行寶橋分行帳戶內，並於同
    日十五時四十七分許，至新竹市○○路聯邦銀行自動櫃員機
    處現金存款十萬元至上開乙○○聯邦銀行北三重分行帳戶內
    。
(二)於九十九年一月十六日十七時許（併辦意旨書誤載為九十九
    年四月九日上午十時十四分許，應予更正），由該詐騙集團
    某成年成員撥打電話向丁○○佯稱為雅虎奇摩拍賣網站賣家
    ，對之詐稱因丁○○之母代丁○○簽收網購物品時，誤簽分
    十二期付款之收據，為取消分期付款，需依指示至銀行操作
    自動櫃員機云云，致丁○○誤信為真，陷於錯誤，而依該詐
    騙集團成年成員之指示，於同日十七時十九分零三秒許至高
    雄銀行自動櫃員機處轉帳二萬九千九百九十九元至中華郵政
    股份有限公司太平郵局帳號第0000000000000
    0號帳戶內，另於同日二十二時十三分四十五秒許至郵局自
    動櫃員機處轉帳一萬八千零九十九元至上開乙○○合作金庫
    銀行桃園分行帳戶內。
(三)於九十九年一月十六日二十二時許，由該詐騙集團某成年女
    成員撥打電話向戊○○佯稱為雅虎奇摩拍賣人員，對之詐稱
    先前交易時因訂單輸入錯誤勾選為分期付款，可能導致帳戶
    遭重複扣款而擬為之取消交易，嗣該詐騙集團另一位某成年
    男成員繼撥打電話向戊○○佯稱為郵局人員，詢之為何取消
    訂單，並要求戊○○依指示操作自動櫃員機以查詢餘額云云
    ，致戊○○誤信為真，陷於錯誤，而依該詐騙集團成年成員
    之指示，於同日二十二時三十四分許至台新銀行某自動櫃員
    機處轉帳七千零十二元至上開乙○○華泰銀行迪化街分行帳
    戶內。嗣因丙○○、丁○○及戊○○均察覺有異，報警處理
    ，而得悉上情。
三、案經臺北縣政府警察局新店分局、三重分局報請臺灣臺北地
    方法院檢察署檢察官偵查起訴，及新竹縣政府警察局新埔分
    局報請臺灣新竹地方法院檢察署檢察官呈請臺灣高等法院檢
    察署檢察長核准令轉臺灣臺北地方法院檢察署檢察官偵查移
    送本院併案審理，及丁○○訴由臺中縣警察局太平分局報請
    臺灣桃園地方法院檢察署檢察官偵查移送本院併案審理，暨
    臺北市政府警察局大同分局報請臺灣士林地方法院檢察署檢
    察官偵查移送本院併案審理。
    理  由
壹、程序方面即本案證據之證據能力之認定：
    被告甲○○、乙○○對於本判決所引認定其等犯罪之各該被
    害人於審判外之陳述及卷內之書面證據資料，因被告二人於
    本院行準備程序時對於各該證據均未爭執證據能力，且未於
    言詞辯論終結前聲明異議，本院審酌該等證據作成時之情況
    ，並無不宜作為證據之情事，依刑事訴訟法第一百五十九之
    五第二項之規定，均得作為證據。
貳、實體方面：
一、訊據被告甲○○對於上揭合作金庫銀行寶橋分行之帳戶為伊
    申請開立之事實坦承不諱，被告乙○○對於上開聯邦銀行北
    三重分行、華泰銀行迪化街分行及合作金庫銀行桃園分行等
    帳戶為其開立使用之事實亦坦認在卷，然被告二人均矢口否
    認有何幫助詐欺犯行，被告甲○○辯稱：並未提供帳戶資料
    給別人，該金融卡確實是遺失，伊有將密碼寫在金融卡的背
    面云云；被告乙○○辯稱：其並未提供帳戶給別人使用，係
    為辦貸款而將華泰銀行、合作金庫銀行、聯邦銀行等帳戶之
    存摺原本、身分證影本及金融卡都放在一個包包裡面帶出門
    ，後來該等資料置於機車之置物箱內忘記取出，即於九十九
    年一月十六日出國，於九十九年一月二十日返國時才發現置
    物箱內之上揭三個帳戶之存摺、金融卡及身分證影本等資料
    均已遺失，金融卡密碼就是其生日，其並未提供帳戶供他人
    使用云云為辯。
二、經查：
(一)上開合作金庫銀行寶橋分行之帳戶確為被告甲○○所開設，
    此除據被告甲○○坦認在卷外，並有合作金庫銀行寶橋分行
    九十九年二月八日函暨檢附之資料（見臺灣臺北地方法院檢
    察署九十九年度偵字第八八二五號偵查卷宗第十八至二十頁
    ）、九十九年一月二十五日合金寶橋字第○九九○○○○三
    ○八號函暨檢附之資料（見臺灣新竹地方法院檢察署九十九
    年度偵字第二四二七號偵查卷宗第十七至二十一頁）、國民
    身分證影本、合作金庫銀行新開戶建檔登錄單、綜合存款客
    戶當月份交易資料查詢單、各類存款分戶交易明細表（見臺
    灣臺北地方法院檢察署九十九年度偵字第七九一四號偵查卷
    宗第十五至十九頁）、九十九年七月十九日合金寶橋字第○
    九九○○○二六○一號函暨檢附之資料等在卷可按。又上開
    聯邦銀行北三重分行、華泰銀行迪化街分行及合作金庫銀行
    桃園分行等帳戶均為被告乙○○所開設，亦據被告乙○○坦
    認在卷，並有聯邦銀行北三重分行九十九年二月三日（九九
    ）聯北三重字第○○○六號函暨檢附之資料（見臺灣臺北地
    方法院檢察署九十九年度偵字第八八二五號偵查卷宗第二十
    一至二十三頁）、九十九年二月五日（九九）聯北三重字第
    ○○○七號函暨檢附之資料（見臺灣臺北地方法院檢察署九
    十九年度偵字第七九一四號偵查卷宗第二十至二十三頁）、
    九十九年六月二十三日（九九）聯北三重字第○○一四號函
    暨檢附之資料、合作金庫銀行新開戶建檔登錄單、綜合存款
    客戶當月份交易資料查詢單、綜合儲蓄存款印鑑卡、國民身
    分證影本（見臺灣桃園地方法院檢察署九十九年度偵字第一
    七四七○號偵查卷宗第九至十二頁）、華泰銀行九十九年二
    月四日（九九）華泰總迪化街字第○一○四○號函暨檢附之
    資料（見臺灣士林地方法院檢察署九十九年度偵字第五七三
    二號偵查卷宗第九、十頁）、九十九年六月二十九日（九九
    ）華泰總迪化街字第○五七九一號函暨檢附之資料等在卷可
    查。再被害人丙○○、告訴人丁○○及被害人戊○○確於如
    事實欄所載之時、地，受上開詐欺集團成年人員之詐騙，而
    分別將款項轉帳至被告甲○○之上開合作金庫銀行寶橋分行
    帳戶內及被告乙○○之上開聯邦銀行北三重分行帳戶、華泰
    銀行迪化街分行帳戶、合作金庫銀行桃園分行等帳戶內，復
    經被害人丙○○（見臺灣臺北地方法院檢察署九十九年度偵
    字第八八二五號偵查卷宗第十三、十四頁）、告訴人丁○○
    （見臺灣桃園地方法院檢察署九十九年度偵字第一七四七○
    號偵查卷宗第七、八頁）、被害人戊○○（見臺灣士林地方
    法院檢察署九十九年度偵字第五七三二號偵查卷宗第六、七
    頁）陳述在卷，並有被害人丙○○轉帳之郵政自動櫃員機交
    易明細表影本及聯邦銀行客戶存款交易明細表影本（見臺灣
    新竹地方法院檢察署九十九年度偵字第二四二七號偵查卷宗
    第十六頁）、告訴人丁○○轉帳之郵政自動櫃員機交易明細
    表影本（見臺灣桃園地方法院檢察署九十九年度偵字第一七
    四七○號偵查卷宗第十三頁）、被害人戊○○轉帳之台新銀
    行自動櫃員機交易明細表影本（見臺灣士林地方法院檢察署
    九十九年度偵字第五七三二號偵查卷宗第八頁）等在卷可稽
    。
(二)1.按金融存款帳戶，事關存戶個人財產權益之保障，屬個人
      理財之工具，若與存戶之金融卡及密碼結合，專屬性、私
      密性更形提高，除非本人或與本人具密切親誼關係者，難
      認有何正當理由可自由流通使用該存摺、金融卡，稍具通
      常社會歷練與經驗法則之一般人亦均有應妥為保管該等物
      品，縱有特殊情況，致須將該等物品交付與自己不具密切
      親誼之人時，亦必深入瞭解該他人之可靠性與用途，以防
      止遭他人違反自己意願使用或不法使用之常識，且存摺、
      金融卡等有關個人財產、身分之物品，如淪落於不明人士
      手中，極易被利用為與財產有關之犯罪工具，此為一般社
      會大眾所知悉。
    2.被告甲○○對於伊上開合作金庫銀行帳戶之金融卡如何遺
      失一節，於九十九年三月十日警詢中稱：於九十八年十月
      間發現金融卡遺失，不清楚遺失之地點，未向銀行掛失補
      發以及向當地派出所報案云云（見臺灣新竹地方法院檢察
      署九十九年度偵字第二四三七號偵查卷宗第八頁）；於九
      十九年三月十四日警詢中稱：該金融卡之密碼寫於卡片上
      ，伊使用至九十八年十一月間發現金融卡遺失，伊不清楚
      遺失之時、地，因想說裡面沒有錢，故亦未掛失或報案云
      云（見臺灣臺北地方法院檢察署九十九年度偵字第八八二
      五號偵查卷宗第六頁）；於九十九年四月十三日偵查中供
      稱：金融卡係於九十八年十一月間不見，不知在何處不見
      ，伊有將密碼寫在金融卡背面，密碼好像是伊生日，因為
      怕忘記所以才寫下密碼，是警察通知作筆錄方知帳戶金融
      卡不見云云（見臺灣新竹地方法院檢察署九十九年度偵字
      第二四二七號偵查卷宗第二十九、三十頁）；於九十九年
      四月十五日偵查中供稱：該金融卡於去年（即九十八年）
      十一月多弄丟，地點不詳，係經警察告知始知該金融卡已
      遺失，伊將金融卡密碼寫於一張紙條黏於金融卡上，已忘
      記密碼幾號，好像是出生年月日云云（見臺灣臺北地方法
      院檢察署九十九年度偵字第七九一四號偵查卷宗第四十五
      頁）；於本院準備程序中稱：是把金融卡放皮包裡面，整
      個皮包連同金融卡及現金都不見了，當時並沒有帶身分證
      及其他金融卡出門云云（見本院九十九年六月三日準備程
      序筆錄）；於本院審理中稱：該金融卡已經遺失很久，不
      知何時遺失，平常都將金融卡放在皮包內隨身帶著，皮包
      並未遺失，係於接到警察通知時，方發現金融卡已經遺失
      云云（見本院九十九年八月十七日審判筆錄）。矧被告甲○○對於伊所有前開帳戶之金融卡究係置於皮包內而連同
      皮包及現金一同遺失，抑或僅金融卡遺失而皮包並未遺失
      ，且究係於何時知悉金融卡遺失等情，先後多次供述不一
      ，是否屬實，已有可疑。況若如被告甲○○所辯該金融卡
      之密碼為伊出生年月日，衡情當無忘記自己出生年月日之
      理，又何庸將密碼書於金融卡之後，是被告甲○○前開所
      辯，顯與常情不符，不足採信。
    3.被告乙○○就其所有前開帳戶之存摺、金融卡如何遺失及
      共遺失幾本存摺、金融卡一節，於九十九年三月十二日臺
      北縣政府警察局新店分局警詢中供稱：該等帳戶之存摺、
      金融卡約於九十九年一月十六日前後，在其住家樓下（即
      臺北縣三重市○○街四十二巷一號）遺失，其將該等帳戶
      之存摺、金融卡置於機車置物箱內並用雨衣壓著，其於九
      十九年一月十六日出國，而於同年月二十日返國時就發現
      該等帳戶之存摺、金融卡已遺失云云（見臺灣臺北地方法
      院檢察署九十九年度偵字第七九一四號偵查卷宗第十一頁
      ）；於九十九年四月九日臺中縣警察局太平分局警詢中供
      稱：合作金庫銀行帳戶之印鑑還在，後來在回國後才發現
      停放在住處樓下機車內之包包不見，內有存摺、金融卡及
      身分證影本，回國後發現就馬上報案云云（見臺灣桃園地
      方法院檢察署九十九年度偵字第一七四七○號偵查卷宗第
      五頁反面、第六頁）；於九十九年五月四日偵查中供稱：
      華泰銀行帳戶是用來辦貸款用的，其將華泰銀行帳戶之印
      章、存摺、金融卡放在機車車廂，沒有交給他人，回國時
      發現上開存摺、金融卡、身分證影本不見，當初是因為朋
      友說如果要辦貸款要用與銀行往來較多的帳號，共四個帳
      戶之存摺都是放在同一包包以辦理貸款，報案單上只有登
      記遺失三本存摺可能是寫錯，合作金庫銀行及聯邦銀行之
      存摺、金融卡也都一起遺失，至於機車內之其他東西均無
      遺失云云（見臺灣士林地方法院檢察署九十九年度偵字第
      五七三二號偵查卷宗第二十八至三十頁）；於九十九年七
      月二十三日檢察官訊問時供稱：在九十九年一月十六日出
      國前本欲辦理貸款做夜市小吃攤之資金，故將身分證影本
      、合作金庫銀行、聯邦銀行、華泰銀行等帳戶之存摺正本
      及影本、申請貸款資料放在公文封中而置於機車置物箱內
      ，同年月二十日回國時始發現公文封中之東西不見，至於
      是哪位朋友、借什麼錢及為何沒有看到交易明細因為時間
      太久已忘記，當初要申辦貸款的銀行是台新銀行及華泰銀
      行，申辦資料就放在那裡不用接觸業務員，申辦貸款不需
      金融卡，其卻將金融卡放在公文封內之原因是因為其朋友
      要借其金錢，但朋友還沒有匯錢給其云云（見臺灣桃園地
      方法院檢察署九十九年度偵字第一七四七○號偵查卷宗第
      三十一頁）；於本院準備程序中供稱：係為辦貸款而將三
      家銀行之存摺原本、金融卡及身分證影本置於一個包包內
      帶出門，但當時未決定要向哪家銀行辦理貸款，另因帳戶
      內錢不多，但朋友闕啟倫說可以幫忙存一些錢入帳戶，如
      此較易申辦貸款，所以才會將該等存摺及金融卡一起帶出
      門，其係用生日作為卡片密碼，因其將這些帳戶資料置於
      機車座墊底下，因當天伊要出國，所以忘了拿出云云（見
      本院九十九年六月三日準備程序筆錄）；於本院審理中供
      稱：其帳戶資料是在要辦理貸款時，將存摺和身分證影本
      帶在身上，準備交由代書去辦理，結果臨時接到朋友通知
      說要借錢給其並表示要把錢分別匯入其三個帳戶內，是要
      匯三萬元，還說匯入後再由其領出返還該名友人後，再次
      匯款以方便其辦理貸款，故其於九十九年一月十四日將該
      三帳戶之帳號均告知該名友人，但該名友人並未準時匯款
      ，其有問該名友人，友人說還在借打算要匯給其的錢，又
      因其辦理貸款時需要薪資證明和所得資料，故將薪資證明
      、所得資料、存摺和身分證影本都放一起並於一月十四、
      十五日置於機車座墊下置物箱，之後忘記取出並於一月十
      六日其前往大陸，一月二十日再回臺灣，要辦理匯款時才
      發現找不到這些資料，當時開始在看貸款資料，但尚未確
      定要向哪家銀行貸款，是打算作十幾、二十萬元的小額貸
      款，當時也還沒有找到固定的代書，因為代書還要抽作業
      費用，所以當時還沒有確定要找誰辦，只是在向朋友詢問
      的階段，只是先把資料準備好，以便要辦理時可以隨時提
      出云云（見本院九十九年八月十七日審判筆錄）。查被告
      乙○○就該等存摺、金融卡係置於公文封抑或包包而置於
      機車置物箱內，究遺失三或四家銀行帳戶資料，印鑑是否
      一併遺失等情節於警詢、偵查中及本院準備程序、審理中
      之供述前後不一，是否屬實，顯有可疑。另被告乙○○於
      本院審理中辯稱，其攜帶三個銀行帳戶之存摺及金融卡，
      係因其友人欲匯款至帳戶內，再由其領出還款予其友人，
      嗣再由其友人再次匯款至帳戶內，以便於之後更易於申辦
      貸款云云，矧被告乙○○若欲透過友人匯入款項以製造金
      錢進出紀錄，並藉此作為提升個人信用之表徵，則其應係
      以單一帳戶作為匯入及匯出金錢之標的，而非分別以三個
      帳戶作為金錢匯款紀錄之標的，況被告乙○○既尚未覓得
      代書申辦貸款，衡情亦無將該等帳戶資料同時攜出之必要
      ，是被告乙○○此等辯詞均顯與現今貸款實務有違，不足
      採信。至被告乙○○固提出臺北縣政府警察局三重分局厚
      德派出所受理案件登記表（見臺灣士林地方法院檢察署九
      十九年度偵字第五七三二號偵查卷宗第三十二頁）證明其
      所有之存摺三本、金融卡三張、影印本一張係屬遺失，其
      已於九十九年一月二十三日十五時五十八分許至警局報案
      云云，查被告乙○○確於九十九年一月十六日出境，至同
      年月二十日始行入境，此有被告乙○○提出之護照影本在
      卷可按，參諸被告乙○○於本院準備程序中所供係搭該日
      十四時許之飛機離開等情，足認自九十九年一月十六日被
      告乙○○搭機離開至同年月二十日之該段期間，被告乙○○確實不在臺灣地區無訛，再依前開華泰銀行九十九年六
      月二十九日（九九）華泰總迪化街字第○五七九一號函所
      檢附之事故登記紀錄查詢資料，可知被告乙○○華泰銀行
      之帳戶資料於九十九年一月十六日二十三時五十六分許即
      曾以口頭方式掛失，於同年月十八日為詐欺通報，並於九
      十九年一月二十二日十九時十二分許以口頭方式掛失金融
      卡，矧被告乙○○於九十九年一月十六日至同年月二十日
      既不在臺灣地區境內，卻仍以口頭之方式掛失該帳戶資料
      ，顯見被告乙○○於九十九年一月十六日即知悉該華泰銀
      行帳戶資料已非在其實力支配之下，是被告乙○○所稱其
      係於九十九年一月二十日返國方發現上開存摺、金融卡遺
      失之情，顯與事實不符，被告乙○○所為上開掛失、報案
      等行為當係脫免其涉犯幫助詐欺之罪責而為之行為，況若
      如被告乙○○所辯其係於回國後方知悉其他帳戶亦同時遺
      失，其卻不於九十九年一月二十日知悉時立即報警處理或
      立即向銀行辦理掛失手續，而於發現該等存摺、金融卡已
      遺失後三、四日後方向警察報案，此亦與常情有悖，甚為
      明確。
    4.況詐騙集團以他人帳戶供作款項出入之帳戶，衡諸常情，
      通常會先取得帳戶所有人之同意才使用，否則一旦帳戶所
      有人掛失，被害人匯入之款項即遭凍結無法提領，帳戶所
      有人反可輕易辦理補發存摺、金融卡、變更印鑑、密碼，
      將款項提領一空，詐騙集團自不可能冒此風險，益證被告
      二人前開所辯，均顯然重大悖於常情而不足採信。綜上，
      被告甲○○所辯：並未提供帳戶資料給別人，該金融卡確
      實是遺失，伊有將密碼寫在金融卡的背面云云，及被告乙○○所辯：其並未提供帳戶給別人使用，係為辦貸款而將
      華泰銀行、合作金庫銀行、聯邦銀行等帳戶之存摺原本、
      身分證影本及金融卡都放在一個包包裡面帶出門，後來該
      等資料置於機車之置物箱內忘記取出，即於九十九年一月
      十六日出國，於九十九年一月二十日返國時才發現置物箱
      內之上揭三個帳戶之存摺、金融卡及身分證影本等資料均
      已遺失，金融卡密碼就是其生日，其並未提供帳戶供他人
      使用云云，顯均與事實不符而為卸責之詞，不足採信。
(三)查存款帳戶為個人理財之工具，該帳戶之存摺及金融卡，僅
    係供使用人作為存款、提款、匯款或轉帳之工具，一般人在
    正常情況下，皆可以存入最低開戶金額之方式自行向銀行自
    由申請開立存款帳戶，而領取帳戶存摺及金融卡使用，並無
    任何特定身分之限制，且得同時在不同金融機構申請多數存
    款帳戶使用，此乃眾所週知之事實；苟非意在將該存款帳戶
    作為犯罪之不法目的或掩飾真實身分，本可自行向金融行庫
    開戶使用，實無蒐集他人存款帳戶存摺或金融卡之必要，足
    見他人不以自己名義申請開戶，反以其他方式向不特定人蒐
    集、收購或借用他人之金融機構帳戶使用，衡情，應能懷疑
    蒐集收購或借用帳戶之人，其目的係在於供不法詐騙份子用
    以詐使他人將款項匯入後，再加以提領之用。且近來以各種
    理由，撥打至一般民眾家裡，佯稱退稅、欠款、查詢帳戶、
    中獎等方式詐欺取財之犯罪類型層出不窮，而該等犯罪，多
    數均利用人頭帳戶作為出入帳戶，已經媒體廣為披載，被告
    二人均係成年之人，對此應知之甚詳，竟仍將其等所有之前
    開金融機構帳戶資料交付姓名年籍不詳之成年詐騙集團成員
    使用，而被利用為犯詐欺取財罪之出入帳戶使用，依卷內事
    證，雖無證據證明被告二人知悉詐騙集團成員如何犯罪，惟
    該等詐騙成員將被告二人所交付之帳戶供作提領詐騙款項之
    用，當為被告二人所能預見，且其發生顯然並不違反被告二
    人之本意，被告二人有幫助姓名年籍不詳之詐騙集團成年成
    員利用其帳戶犯詐欺取財罪之不確定故意甚明。
(四)綜上，本案事證明確，被告二人犯行均堪認定，應予依法論
    科。
三、刑法上之幫助犯，係指以幫助之意思，對於正犯資以助力，
    而未參與實施犯罪之行為者而言（最高法院四十九年臺上字
    第七十七號判例意旨參照）。查被告二人各係基於幫助之意
    思，被告甲○○將其所有合作金庫銀行寶橋分行帳戶之金融
    卡及密碼交予姓名年籍不詳之成年詐欺集團成員；被告乙○○將其所有之聯邦銀行北三重分行、華泰銀行迪化街分行及
    合作金庫銀行桃園分行等帳戶之存摺、金融卡及密碼等物交
    予姓名年籍不詳之成年詐欺集團成員，以供被害人轉帳之用
    ，而為詐欺取財罪構成要件以外之行為，核其等所為，均係
    犯刑法第三十條第一項前段、第三百三十九條第一項之幫助
    詐欺取財罪。再被告乙○○既同時提供上開三帳戶之存摺、
    金融卡及密碼予該成年詐騙集團成員，應認其僅有一幫助行
    為，縱日後該詐騙集團運用時間與狀態有別而有應以數罪論
    斷之詐欺取財之犯行，仍無從認為被告乙○○所為係數罪，
    即不得分別論以幫助詐欺取財而以數罪名論斷之，僅得論以
    一罪。起訴書雖僅就前開詐騙集團詐騙被害人丙○○犯行部
    分加以起訴，而未就該詐騙集團詐騙其他如事實欄所載之被
    害人部分加以起訴，然因此部分與起訴部分有實質上一罪之
    關係，顯為起訴效力所及，復經移送併案審理（臺灣桃園地
    方法院檢察署九十九年度偵字第一七四七○號、臺灣士林地
    方法院檢察署九十九年度偵字第五七三二號），本之審判不
    可分，本院應加以審理；另臺灣臺北地方法院檢察署九十九
    年度偵字第一一一二三號移送併案審理部分與起訴被告甲○○部分之犯罪事實相同，本院亦應加以審理，均附此敘明。
    被告二人所幫助之成年詐欺集團成員問，有犯意聯絡及行為
    分擔，均為共同正犯。另因幫助係從犯，從屬於正犯而成立
    ，幫助一人為幫助，幫助二人、三人仍為幫助，故僅論被告
    二人以幫助詐欺取財罪即可，無須論以幫助共同詐欺取財罪
    ，據上論斷欄亦無庸援引刑法第二十八條，於此一併說明。
    又被告二人為幫助犯，被告甲○○提供帳戶之金融卡及密碼
    等資料予實施詐騙者，被告乙○○提供帳戶之存摺、金融卡
    及密碼予實施詐騙者，對被害人財產損害之造成，較諸具犯
    罪支配力之正犯有明顯之差異，是其等上開所為，均應依刑
    法第三十條第二項規定，按正犯之刑減輕之。爰審酌被告二
    人任意提供帳戶供詐欺集團使用，所為已影響社會正常經濟
    交易安全秩序，增加被害人尋求救濟之困難，並使犯罪之追
    查趨於複雜，顯無足取，兼衡被告二人之品行、犯罪手段、
    各自提供之帳戶數量、被害人匯款之款項數目，暨被告二人
    犯罪後之態度等一切情狀，認公訴人於本院審理中對被告甲○○求處有期徒刑三月、被告乙○○求處有期徒刑五月，均
    屬適當，爰各量處如主文所示之刑，並均諭知易科罰金之折
    算標準。
據上論斷，應依刑事訴訟法第二百九十九條第一項前段，刑法第
三十條第一項前段、第二項、第三百三十九條第一項、第四十一
條第一項前段，刑法施行法第一條之一第一項、第二項前段，判
決如主文。
本案經檢察官鄭深元到庭執行職務
中    華    民    國    99    年    8     月    26    日
                  刑事第十一庭  審判長法  官  劉方慈
                                      法  官  顧正德
                                      法  官  黃紹紘
以上正本證明與原本無異。
如不服本判決應於收受送達後十日內向本院提出上訴書狀，並應
敘述具體理由；其未敘述上訴理由者，應於上訴期間屆滿後二十
日內向本院補提理由書（均須按他造當事人之人數附繕本）「切
勿逕送上級法院」。告訴人或被害人如對於本判決不服者，應具
備理由請求檢察官上訴，其上訴期間之計算係以檢察官收受判決
正本之日期為準。
                                      書記官  陳靜君
中    華    民    國    99    年    9     月    3     日
附錄本案論罪科刑所犯法條全文
刑法第三百三十九條
意圖為自己或第三人不法之所有，以詐術使人將本人或第三人之
物交付者，處五年以下有期徒刑、拘役或科或併科一千元以下罰
金。
以前項方法得財產上不法之利益或使第三人得之者，亦同。
前二項之未遂犯罰之。

司法院資訊處製作；財團法人民間司法改革基金會備份。
